臺灣高等法院高雄分院刑事判決　　　　 96年度上訴字第409號
上　訴　人
即　被　告　丁○○
　　　　　　　　　　現於臺灣高雄監獄執行中
選任辯護人　趙建華　律師
上列上訴人因違反毒品危害防制條例案件，不服臺灣高雄地方法
院95年度訴字第2776號中華民國96年1 月9 日第一審判決（起訴
案號：臺灣高雄地方法院檢察署95年度偵字第10890 、12218 號
，移送併辦案號：95年度偵字第10411 號），提起上訴，本院判
決如下：
    主  文
原判決關於丁○○製造第二級毒品罪暨定執行刑部分均撤銷。
丁○○被訴製造第二級毒品部分免訴。
    理  由
一、公訴意旨略以：丁○○前因民國（下同）93年間之製造第二
    級毒品案件，經臺灣高雄地方法院判處有期徒刑8 年，經上
    訴後，現由臺灣高等法院高雄分院審理中。竟仍不知悔改，
    另行起意，與丙○○（業經判決確定）基於犯意聯絡，共同
    於94年底，自不詳來源處取得製錠機1 台，欲用以調劑及製
    造第二級毒品苯環利定（Phencyclidine 、PCP） ，第四級
    毒品硝甲西泮（Nimetazepam） 、勞拉西泮（Lorazepam）
    之藥錠販賣牟利，並約定所製造之毒品由丁○○尋管道販賣
    予他人，丙○○則由丁○○處獲取生活所需花費。二人謀議
    既定，乃共同基於製造第二級毒品、第四級毒品之概括犯意
    聯絡（製造第四級毒品部分已從一較重之販賣第四級毒品罪
    判刑確定），由丙○○提供其高雄縣阿蓮鄉復安村復安95之
    4 號房屋作為製造上開毒品、藥品之場地，丁○○則提供磅
    秤2 台、濾網2 個、藥丸模具9 個、工具1 批等製造毒品機
    械工具、及第二級毒品苯環利定主原料，及其餘鈣粉、葡萄
    糖、澱粉、糖精、乾燥劑及色素等物，並陸續給予丙○○約
    新臺幣（下同）1 萬5,000 元之生活花費。二人遂於95 年3
    月底某日，在上揭處所內，由丁○○負責原料之調劑並將調
    劑好之原料打製成錠狀，印上模具圖樣，丙○○在旁協助，
    而共同製造含有第二級毒品苯環利定成分之藥錠1,390 顆（
    粉紅色圓形藥錠）。嗣經警循線於95年4 月12日17時50分許
    許，在高雄縣阿蓮鄉復安村復安95之4 號處查獲上述物品，
    再經調查後而查獲全情。因認被告丁○○涉犯毒品危害防制
    條例第4 條第2 項之製造第二級毒品罪等語。
二、按案件曾經判決確定者，應為免訴之判決，此項原則關於實
    質上一罪或裁判上一罪，均有其適用。連續犯係裁判上一罪
    ，其一部分犯罪事實曾經判決確定者，其效力當然及於全部
    ，故檢察官復將其他部分重行起訴，亦應諭知免訴之判決（
    最高法院49年台非字第20號判例參照）。
三、訊據上訴人即被告丁○○（下稱被告）對於上開事實均供承
    不諱，惟辯稱：伊自93年間起即與同案被告丙○○及案外人
    甲○○共同製造第二級毒品，並非94年11月間始與丙○○一
    起製造；伊與甲○○共同製造第二級毒品案件業經法院判刑
    確定，本件與該案係連續犯，應為該案判決效力所及等語。
四、經查：
  (一)本件被告前被訴於93年9 月28日起，在高雄市○鎮區○○街
    28號，與甲○○共同製造第二級毒品MDMA（3,4-甲基雙氧甲
    基安非他命，俗稱「搖頭丸」）、MDA （二亞甲基雙氧甲基
    安非他命），嗣於93年10月20日19時許，在上開處所，為警
    查獲，所涉毒品危害防制條例第4 條第2 項之製造第二級毒
    品罪嫌，業經檢察官提起公訴，並由本院於95年6 月13日判
    處有期徒刑10年，於95年7 月13日確定在案，有上開判決書
    1 份附卷可稽。
  (二)同案被告丙○○確與被告自93年6 月間起即共同製造第二級
    毒品MDMA、MDA 及一粒眠之事實，業據證人甲○○於本院審
    理時到庭結證稱：「（93年你跟丁○○共同製造毒品時，有
    沒有其他人參加？）還有丙○○（綽號小馬），他負責拿原
    料給我們，還有教我們技術」、「（如何分工？）丙○○進
    原料讓我們做，還有教我們技術，我是製造，丁○○是販賣
    」、「（你們製造、販賣何種毒品？）搖頭丸跟一粒眠」、
    「（你們製造、販賣的所得分配？）我拿2 成到2 成半，其
    他是丁○○、丙○○去分；因為丙○○跟丁○○接觸比較多
    ，我比較沒有，他們怎麼分我不清楚」、「（你跟丙○○比
    較沒有接觸，你怎麼知道他負責什麼？）我還沒有做之前，
    就去過他家看過他做，我們做的材料、機器都是從他家搬過
    來的」、「（你們3 人都持續在做，還是一段一段時間？）
    我是後面才有做，丁○○、小馬從93年6 月就開始做了，我
    是後來9 月、10月才做的」、「（你們製造毒品、進貨、分
    工，每一次3 個人作一次討論分配工作？）就丙○○進貨、
    進原料，然後我就去做，因為我的技術是他們教我的，我做
    好就交給丁○○」、「（丙○○有沒有參與製造過程？）我
    做的時候他是沒有，不過之前我去他家看過他做過」、「（
    你什麼時間看丙○○做過？）93年7 月左右，在他家」等語
    在卷（見本院卷第158 至161 頁），核與被告供述之情節相
    符，已非無可信。而同案被告丙○○對證人甲○○之證詞亦
    供稱：「他有去過我家一次，那時丁○○帶他來的，我沒有
    答應幫忙，他跟丁○○兩個人的事情我不知道，我有幫丁○○介紹買過第四級毒品的原料，他有叫我幫他們做，但我說
    我沒辦法」、「（甲○○說93年你有參加製造？）我沒有。
    我有提供原料，丁○○92年那次機器沒有被查到，就搬到我
    那邊放，他叫我幫忙製造，我不答應，但我答應幫忙提供第
    四級的原料，叫他自己找人做，所以甲○○才會從我家搬走
    那些東西」等語（見本院卷第164 、188 頁），證人丙○○
    除否認提供第二級毒品原料、參與實際製造毒品流程、教導
    毒品製程等較重情節外，就證人甲○○其餘之證述情節則未
    予否認。足見，證人甲○○上開證述之情節具有相當可信性
    ，而同案被告丙○○之供述則有避重就輕之情事甚明。
  (三)同案被告丙○○於本院審理時供稱：「（93年他被抓到那次
    ，你有幫他買原料？）有，就陸陸續續幫他買到跟我做那一
    次，大概買了10公斤左右」、「（93年到94年11月之前，你
    有幫他買過很多次原料？）對，但幾次忘記了，就差不多10
    公斤」、「（你幫他買幾次原料？）我幫他買很多次，陸續
    到94年我跟他做加起來差不多10公斤原料，就200 萬原料錢
    ，從92、93年陸陸續續買四級毒品的原料錢，差不多10公斤
    ，有買過半公斤、1 公斤的，次數好幾次」、「（丁○○匯
    到你太太帳戶的錢《提示乙○○帳戶資料交易明細查詢》，
    這是什麼錢？）都是原料錢，他錢如果不夠，也會去湊」、
    「（有沒有借錢、還錢的錢？）沒有，都是原料錢」、「（
    每一次收到錢，你領出來去幫他買原料？）對」等語（見本
    院卷第188 至190 頁），已足認被告自93年6 月間起迄至本
    件為警查獲止，確有持續製造第二、四級毒品之犯行。且被
    告設於中國信託商業銀行鳳山分行0000000000帳號，確分別
    於93年6 月29日、93年7 月26日、93年8 月27日、93年9 月
    3 日及93年10月1 日匯款9 萬元、1 萬元、3 萬9,000 元、
    2 萬元、2 萬元至丙○○之妻乙○○設於岡山平和路郵局00
    00000 帳戶乙○○帳戶；分別於93年4 月12日、93年6 月23
    日、93年7 月14日、93年7 月26日、93年7 月30日、93年9
    月3 日、93年9 月13日、93年9 月24日、93年10月11日、93
    年12月17日匯款2 萬5,000 、8 萬5,000 元、8 萬元、8 萬
    元、8 萬元、8 萬元、8 萬元、8 萬元、10萬元、8 萬元；
    94年8 月8 日再以被告名義分別匯款20萬元、10萬元至乙○○設於彰化商業銀行岡山分行之00000000000000帳戶內，此
    有上開中國信託銀行存摺、臺灣郵政股份有限公司鳳山郵局
    96年4 月4 日鳳營字第0960100525號、彰化銀行岡山分行96
    年3 月22日彰岡字第0960603 號函附交易明細表附卷可憑（
    見原審卷第213 至216 頁、本院卷第94至102 頁、第105 至
    108 頁），經核與被告所辯之陸續匯款予丙○○情節相符。
    又此等款項確均係被告匯予丙○○之購買原料金錢，已如上
    述，足見甲○○於93年10月20日遭警查獲後，被告與丙○○
    確仍持續從事製造第二級毒品無疑。
  (四)本件係因刑事警察局偵四隊接獲代號B1檢舉同案被告丙○○
    大量製造第二、三、四級毒品「搖頭丸」、「Ｋ他命」、「
    一粒眠」，而於94年8 月24日向檢察官聲請核發通訊監察書
    ，對於丙○○使用之行動電話進行監聽，有該隊之偵查報告
    附卷可憑（見原審卷第107 頁），已可見同案被告丙○○應
    非95年1 月間始開始製造第二級毒品。又該隊於94年8 月25
    日至94年10月21日監聽丙○○之行動電話中，丙○○與被告
    所使用之0000000000號行動電話已有：「請明天做1 萬的東
    西，明天晚上現金交付的，而那天的貨錢我有收到了，明天
    白天我會去找你，順便拿錢給你，所以請你明早起來後就要
    趕工1 萬的東西」（簡訊）、「．．．Ｂ（被告）：白天有
    辦法加工一下嗎？晚上人家要現金處理，那天拿的那些貨款
    我有收到了。Ａ（丙○○）：嗯！我是昨天就處理好了啦！
    全部只處理1 而已，但不錯啦，我有用，一下就昏過去。．
    ．．」等對話（見警卷(一)第25頁）；該隊又於94年11月5 日
    至同年月20日之監聽丙○○行動電話中又有：「Ｂ（某男）
    ：都被打槍，2 買主都打槍，試了都無效。Ａ（丙○○）：
    怎麼可能，我自己試過，試到台北都可以，借4 千給我匯給
    原料商，這種不好賺，我要叫他寄『丸子』（指搖頭丸）原
    料下來」之對話（見警卷(一)第40頁），此有卷附通訊監察書
    、偵查報告、監聽譯文等可憑（見原審卷第88至94頁、第10
    7 至109 頁）。再依被告與丙○○以行動電話0000000000、
    0000000000號通訊監聽譯文顯示：被告於95年2 月24日10時
    9 分在電話中與丙○○討論若調別人的料來製造毒品之利潤
    ，渠等對話為：「丁○○：他說要拿多少給你做。丙○○：
    我先跟他調10,000而已，量夠我才調啊。丁○○：你有沒有
    盤算到，調別人的來做，我們沒什麼利潤。丙○○：那批原
    料不行，我叫人拿去退，那批原料進來100 多，我朋友買10
    0 要給我出。給60萬現金，約定2-3 禮拜，沒進來就罰錢。
    丁○○：他要留多少給我們做。丙○○：他說大社要留100
    ，所以最少有100 可做。丁○○：我這的腳一直在催，我都
    不知怎麼辦，不然先做做看」等語，此有同案被告丙○○之
    監聽譯文、通訊監察書在卷可證（見原審卷第88至118 頁）
    。依上開監聽譯文，被告與丙○○至95年2 月24日仍互相討
    論原料品質及製成毒品後之利潤等問題。且被告於95年4 月
    7 日為警查獲時所持有毒品中，經送請檢驗後確有第二級毒
    品4-甲基阿米雷司、MDMA及第4 級毒品硝甲西泮（一粒眠）
    ；同案被告丙○○於95年4 月12日為警查獲時卻所持有之毒
    品中，經送請檢驗後確有第二級毒品苯環利定及第四級毒品
    硝甲西泮（一粒眠）等情，有搜索扣押筆錄及扣押物品目錄
    表、高雄醫學大學附設中和紀念醫院檢驗報告、內政部警政
    署刑事警察局鑑定書附卷可憑（見警卷(一)第15至20頁、警卷
    (二)第39至42頁、95年度偵字第10890 號卷第23頁、95年度偵
    字第10411 號卷第65至68頁），足認，被告與丙○○確自93
    年6 月間開始合作製造毒品迄至本件為警查獲止甚明。
  (五)被告與丙○○、甲○○既於93年間開始製造第二級毒品，於
    甲○○於93年10月20日經警查獲後，被告與丙○○仍另尋他
    地繼續製造第二級毒品（搖頭丸與苯環利定同屬第二級毒品
    ），直至本件為警查獲為止，則其等顯係基於概括犯意反覆
    所為，且其犯罪手段相同，時間緊接，又係觸犯同一罪名之
    罪，是被告與甲○○之製造第二級毒品犯行與本件之製造第
    二級毒品犯行顯有修正前之連續犯關係（被告行為後，刑法
　　第56條連續犯之規定，業於94年1 月7 日修正公布刪除，並
  　於95年7 月1 日施行，則被告之犯行，因行為後新法業已刪
    除連續犯之規定，此刪除雖非犯罪構成要件之變更，但顯已
    影響行為人刑罰之法律效果，自屬法律有變更，依新法第2
    條第1項 規定，比較新、舊法結果，仍應適用較有利於被告
    之行為時法律即舊法論以連續犯《最高法院95年第8 次刑事
    庭會議決議參照》），應堪認定。準此，該案與本件檢察官
    起訴之犯罪事實，時間緊接，犯罪手法相同，顯係基於概括
    犯意，而犯同一之罪名，自屬連續犯，為裁判上一罪，依審
    判不可分原則，該案既經判決確定，其判決之效力，應及於
    全部犯罪事實。揆諸上揭說明，法院就被告本案部分，依刑
    事訴訟法第302 條第1 款規定，即應諭知免訴之判決，原判
    決竟諭知被告罪刑，顯有違誤。被告上訴意旨執此指摘原判
    決關於此部部不當，為有理由，本院自應將原判決關於被告
    製造第二級毒品部分及其定執行刑部分均撤銷，而為諭知被
    告此部分免訴之判決。
五、同案被告丙○○於本院審理時聲明撤回上訴；被告就販賣第
    四級毒品部分亦於本院審理時聲明撤回上訴，原判決關於上
    開部分均已確定，爰均不予論列，附此敘明。
據上論結，應依刑事訴訟法第369 條第1 項前段、第364 條、第
302 條第1 款，判決如主文。
本案經檢察官許月雲到庭執行職務。
中　　華　　民　　國　　96　　年　　5 　　月　　30　　日
                  刑事第四庭    審判長法官　蕭權閔
                                      法官　陳吉雄
                                      法官　林水城
以上正本證明與原本無異。
如不服本判決應於收受本判決後10日內向本院提出上訴書狀，其
未敘述上訴理由者，並得於提起上訴後10日內向本院補提理由書
狀（均須按他造當事人之人數附繕本）「切勿逕送上級法院」。
中　　華　　民　　國　　96　　年　　5 　　月　　30　　日
　　　　　　　　　　　　　　　　　　書記官　吳新貞
